【裁判字號】    89,訴,236
【裁判日期】    890921
【裁判案由】    違反槍砲彈藥刀械管制條例
【裁判全文】
臺灣花蓮地方法院刑事判決                          八十九年度訴字第二三六號
    公  訴  人  臺灣花蓮地方法院檢察署檢察官
    被      告  甲○○
右列被告因違反槍砲彈藥刀械管制條例案件，經檢察官提起公訴（八十九年度偵字第
一七二二號)，本院判決如左：
    主  文
甲○○未經許可，持有可發射子彈具有殺傷力之改造玩具手槍，處有期徒刑壹年拾月
，併科罰金新台幣玖萬元；罰金如易服勞役，以新台幣玖佰元即銀元參佰元折算壹日
。
扣案之改造玩具手槍壹把（含彈匣壹個，槍枝管制編號0000000000號）、
子彈肆顆及黑色火藥壹包（含袋重貳點參公克）均沒收。
    事  實
一、甲○○於民國八十九年四月間某日，在花蓮縣花蓮市○○○街一四二號住處，未
    經許可，持有不詳姓名成年男子所交付可發射子彈具殺傷力之改造玩具手槍乙把
    （含彈匣乙個，槍枝管制編號0000000000號）、子彈六顆（其中二顆
    經鑑驗試射而不復存在）及爆裂物之主要組成零件黑色火藥乙包（含袋重二‧三
    公克）。嗣於同年五月二十五日下午四時四十分許，以綠色手提袋裝放上開改造
    玩具手槍、彈匣、子彈三顆及黑色火藥後，將之攜帶出門，旋於同日下午五時四
    十分許，發覺身旁有警察之際，便將該綠色手提袋丟棄在花蓮市○○○街中華國
    小前面空地草叢內，為警發覺有異上前查獲，並扣得上開具殺傷力之改造玩具手
    槍乙把、子彈三顆及黑色火藥乙包（含袋重二‧三公克），復前往其前揭住處搜
    索，再查獲具殺傷力之子彈三顆。
二、案經花蓮縣警察局移送臺灣花蓮地方法院檢察署檢察官偵查起訴。
    理  由
一、訊據被告甲○○矢口否認有違反槍砲彈藥刀械管制條例之犯行，先辯稱：綠色手
    提袋是綽號「良哥」叫伊去國盛四街公廁拿的，「良哥」叫伊拿去國盛二街，伊
    到約定的地方看不到「良哥」，又看到認識的警察在附近，就把手提袋丟到草欉
    內；另外伊將綽號「阿炮」放在伊家的子彈放入黑色手提袋內等語，嗣改稱：槍
    、彈是羅惠夫放在伊家等語。經查，證人羅惠夫堅決否認有交付槍、彈予被告，
    參以證人邱玉鳳證稱：看過被告將綠色手提袋放在被告家後院，亦看到被告將子
    彈三顆放入黑色手提袋內等語，衡諸被告於警訊及偵訊中迭稱有打開手提袋看見
    內有手槍乙節，復有手槍一枝、子彈六顆及黑色火藥扣案可證，該槍、彈及黑色
    火藥均具有殺傷力，且火藥為爆裂物之主要組成零件，有內政部警政署刑事警察
    局鑑驗通知書（八十九年六月七日刑鑑字第六九三五六號）及爆裂物鑑驗通知書
    （八十九年六月二十六日刑偵五字第八一三五一號）各乙紙在卷可稽，本件事證
    已臻明確，被告犯行洵堪認定，應予依法論科。
二、核被告所為，係犯槍砲彈藥刀械管制條例第十一條第四項未經許可持有具有殺傷
    力槍砲罪、第十二條第四項未經許可持有子彈罪及第十三條第四項未經許可持有
    爆裂物彈藥之主要組成零件罪。被告以一個持有行為同時持有前揭槍枝、子彈及
    彈藥之主要組成零件，屬一行為而觸犯上揭三罪名，為想像競合犯，應從一重之
    未經許可持有具有殺傷力槍砲罪處斷。至槍砲彈藥刀械管制條例第十九條雖規定
    ，犯該條例第十一條之罪者，應於刑之執行完畢或赦免後，令入勞動場所強制工
    作，其期間為三年，惟該規定業經司法院大法官會議於八十七年十二月十八日以
    釋字第四七一號解釋，認該規定不問對行為人有無預防矯治其社會危險性之必要
    ，一律宣付強制工作三年，限制其中不具社會危險性之受處分人之身體、自由部
    分，其所採措施與所欲達成預防矯治之目的及所需程度，不合憲法第二十三條所
    定之比例原則，應自該解釋公布之日起不予適用，犯該條例第十九條第一項所列
    舉之罪，依個案情節符合比例原則部分，固應適用該條例宣告保安處分，至不符
    合部分，而應宣告保安處分者，則仍由法院斟酌刑法第九十條第一項規定之要件
    ，依職權為之。經查被告僅偶犯本件即遭查獲，尚非有犯罪之習慣性或常業性，
    與保安處分中之強制工作，係在對矯治有犯罪習性之常業犯、習慣犯，或欠缺工
    作觀念，遊蕩或懶惰成習，使之學習一技之長及正確謀生觀念，俾其日後重返社
    會，從事正當工作者不同，且本院對其判處有期徒刑一年十月，已足對其儆懲，
    令其思過向善，而收刑罰之效，亦符合罪刑相當之原則，若再宣告強制工作三年
    ，恐矯枉過正，反不利於其服刑後適應社會之狀況，因此本院認本件尚無諭知被
    告強制工作之必要，併予敘明。爰審酌被告尚無前科紀錄，素行堪稱良好，惟其
    持有槍彈之行為，嚴重影響社會治安，事後復飾詞卸責，欠缺悔意等一切情狀，
    量處如主文所示之刑，並就併科罰金部分，諭知易服勞役之折算標準，以資懲戒
    。
三、扣案之改造玩具手槍乙把（槍枝管制編號0000000000號）、彈匣乙個
    （應認係手槍之從物）、子彈四顆及黑色火藥乙包（含袋重二‧三公克），均係
    違禁物，爰併依法宣告沒收。又扣案之子彈二顆，業經鑑驗試射而不復存在，自
    無庸再為沒收之諭知，併此說明。
據上論斷，應依刑事訴訟法第二百九十九條第一項前段，槍砲彈藥刀械管制條例第十
一條第四項、第十二條第四項、第十三條第四項，刑法第十一條前段、第五十五條、
第四十二條第二項、第三十八條第一項第一款，罰金罰鍰提高標準條例第一條前段、
第二條，判決如主文。
本案經檢察官李子春到庭執行職務
中      華      民      國    八  十  九    年    九    月    二十一    日
                              臺灣花蓮地方法院刑事庭
                                  法  官  張  健  河
右正本證明與原本無異。
如對本判決不服，應於送達後十日內，向本院提出上訴狀。（應抄附繕本）
                                  法院書記官
中      華      民      國    八  十  九    年    九    月    二十六    日
附錄本案論罪科刑法律條文：槍砲彈藥刀械管制條例第十一條第四項、第十二條第四
項、第十三條第四項
槍砲彈藥刀械管制條例第十一條第四項  未經許可，持有、寄藏或意圖販賣而陳列第
                                    一項所列槍枝者，處一年以上七年以下有期
                                    徒刑，併科新台幣七百萬元以下罰金。
                    第十二條第四項  未經許可，持有、寄藏或意圖販賣而陳列子
                                    彈者，處五年以下有期徒刑，併科新台幣三
                                    百萬元以下罰金。
                    第十三條第四項  未經許可，持有、寄藏或意圖販賣而陳列第
                                    一項所列零件者，第六月以上五年以下有期
                                    徒刑，併科新台幣三百萬元以下罰金。


司法院資訊處製作；財團法人民間司法改革基金會備份。
